【裁判字號】    99,上訴,1782
【裁判日期】    991224
【裁判案由】    強盜等
【裁判全文】
臺灣高等法院高雄分院刑事判決        99年度上訴字第1782號
上  訴  人
即  被  告  簡天明
選任辯護人  蔡秋聰律師
上列上訴人因強盜案件，不服臺灣高雄地方法院99年度訴字第11
23號中華民國99年9 月29日第一審判決（起訴案號：臺灣高雄地
方法院檢察署99年度偵字第22942 號），提起上訴，本院判決如
下：
    主  文
上訴駁回。
    事  實
一、簡天明於民國99年7 月7 日21時40許，在高雄市苓雅區○○
    ○路205 號享溫馨KTV 對面機車停車場前，見何碧雲所有車
    牌號碼0016-XC 號自小客車停放在該處，竟基於意圖為自己
    不法所有之竊盜犯意，將所騎乘之機車停放在該自小客車後
    方，隨即持其所有筆型手電筒及客觀上足以作為兇器使用之
    黑柄利剪及電鑽各1 支，敲破該自小客車副駕駛座之車窗玻
    璃進入車內，並毀壞行車及防盜電腦系統後（毀損部分，業
    據簡天明撤回上訴而告確定），即持筆型手電筒1 支照明，
    竊得何碧雲置於該車零錢盒內之國道高速公路回數票33張，
    藏放於上衣左側口袋內，並於繼續搜尋財物之際，適為聽聞
    車窗玻璃掉落聲響，而前來查看之KTV 排班計程司機許南生
    所發現，簡天明見事跡敗露，乃迅即從車內爬出欲逃跑，許
    南生見狀上前欲抓住簡天明，試圖阻止其去路時，簡天明為
    脫免逮捕，即持上開利剪及手電筒朝許南生頭部多次揮擊施
    暴，致徒手之許南生難以抗拒，而受有前額、左前肘撕裂傷
    各20公分、15公分及左上臂2 處劃傷等傷勢。簡天明趁隙欲
    騎乘機車逃離現場時，許南生雖因頭手多處受傷嚴重，雙眼
    並遭額頭流下之血跡遮蔽住而視線模糊，仍奮勇拉住簡天明
    ，並於2 次踢倒簡天明之機車後，雙方互相扭扯在地上，待
    簡天明因氣力用盡而終遭許南生制伏時，旋為據報前來之員
    警當場逮獲，並扣得其所有供犯罪所用之上述電鑽、黑柄利
    剪及筆型手電筒各1 支。
二、案經何碧雲、許南生訴由高雄市政府警察局苓雅分局移送臺
    灣高雄地方法院檢察署檢察官偵查起訴。
    理  由
壹、證據能力部分：
    按傳聞法則之重要理論依據，在於傳聞證據未經當事人之反
    對詰問予以核實，乃予排斥，惟若當事人已放棄對原供述人
    之反對詰問權，於法院審判時表明同意該等傳聞證據可作為
    證據，基於證據資料愈豐富，愈有助於真實發現之理念，並
    貫徹刑事訴訟法修法加重當事人進行主義之精神，確認當事
    人對於證據能力有處分權之制度，傳聞證據經當事人同意作
    為證據，法院認為適當者，亦得為證據。另當事人於調查證
    據時，對於傳聞證據表示「沒有意見」、「對於證據調查無
    意見」，而未於言詞辯論終結前聲明異議，應視為已有將該
    等傳聞證據採為證據之同意，此刑事訴訟法第159 條之5 定
    有明文。檢察官、被告及辯護人於本院準備程序及審判期日
    ，已表示對於全案卷證傳聞證據之證據能力均無意見，且同
    意作為本案之證據（見本院卷第38至39頁、第60頁），依刑
    事訴訟法第159 條之5 之規定，檢察官、被告及辯護人已同
    意本案傳聞證據均有證據能力，本院斟酌該等證據並非非法
    取得，亦無證明力明顯過低之情形，是該等證據，均得採為
    證據。
貳、實體部分：
一、訊據上訴人即被告簡天明（下稱被告）對其於上揭時、地，
    持利剪、電鑽及手電筒行竊，並於竊得高速公路回數票後，
    因事跡敗露，為脫免逮捕，而持利剪劃傷許南生之事實坦承
    不諱，核與告訴人何碧雲指訴遭竊之情節相符（見警卷第7
    至9 頁、原審訴字卷第53頁），並有高雄市政府警察局苓雅
    分局贓物認領保管單、贓物與案發現場採證照片等件附卷可
    稽（見警卷第17、19頁）。而關於竊取回數票得逞後為脫免
    逮捕而攜械施暴部分，亦核與證人即告訴人許南生證述情節
    大致相符（見偵卷第58頁、原審訴字卷第50頁）。此外，復
    有電鑽、黑柄利剪及筆型手電筒各1 支扣案，及案發現場採
    證照片、許南生之診斷證明書及傷勢照片等件在卷可資佐證
    （見偵卷第34至37頁、原審訴字卷第56、57頁）。職是，被
    告就加重竊盜部分，及為脫免逮捕而致告訴人許南生受傷部
    分，其上開任意性之自白既有前揭證據可佐，核與事實相符
    ，此部分之事實洵堪認定。
二、至於被告雖矢口否認有加重準強盜犯行，辯稱：因許南生抓
    住伊衣領，且叫路人幫他報警，伊要掙脫逃跑，才胡亂揮舞
    ，以致手上之利剪不小心劃傷他，伊自己也有受傷及跌倒，
    伊沒有要對許南生施以強暴之意思云云。被告之辯護人亦辯
    稱：被告雖有加重竊盜及為脫免逮捕而對許南生施強暴之行
    為，惟以許南生所受之傷勢及被告最終仍被許南生制伏等情
    狀觀之，難認被告之客觀不法行為已該當刑法第329 條準強
    盜罪之難以抗拒之構成要件云云。經查：
  (一)本件被告經逮獲之經過為，被告竊得何碧雲所有之高速公路
    回數票後，於繼續搜尋財物之際，為聽聞車窗玻璃掉落聲響
    而前來查看之告訴人許南生發現，被告因見事跡敗露，於爬
    出車外欲逃跑，遭告訴人許南生試圖阻止其去路時，被告為
    脫免逮捕，即持上開利剪及手電筒，朝告訴人許南生頭部多
    次揮擊施暴，致徒手之告訴人許南生受有前額、左前肘撕裂
    傷各20公分、15公分及左上臂劃傷等傷勢後，被告趁隙欲騎
    乘機車逃離現場時，告訴人許南生不顧頭手多處受傷嚴重，
    及雙眼遭額頭流下之血跡遮蔽致視線模糊，仍奮力拉住被告
    ，並於2 次踢倒被告之機車後，雙方互相扭扯在地上，待被
    告因氣力用盡，始遭告訴人許南生制伏並經警當場逮獲等情
    ，業據證人即告訴人許南生於警詢中證稱：99年7 月7 日21
    時40分左右，我正在享溫馨KTV 排班等客人，有聽到停放於
    高雄市苓雅區○○○路205 號（享溫馨KTV ）前機車停車場
    前的自小客車0016-XC 有打破玻璃的聲音，於是我就上前查
    看，結果被告在自小客車0016-XC 內有看到我靠近，他就打
    開自小客車車門要離開，我上前制止，他就手持手電筒及黑
    柄利剪攻擊我的頭部，甚至攻擊我的下體部位，我受傷部位
    在前額頭及左手臂，是被被告拿利剪殺傷的等語（見警卷第
    10至11頁）；於偵查中證稱：被告左手持1 把小手電筒，右
    手持1 把剪刀，除攻擊我的頭部外，尚攻擊我的腳部及下體
    ，過程不到2 分鐘，我額頭已經見血，我雙眼有被血跡矇住
    ，有一段時間視線模糊等語（見偵卷第58頁）；於原審審理
    時證稱：我先聽到玻璃掉落地上的聲音，我親眼目睹被告身
    體爬進車窗裡面，我才靠近副駕駛座旁時，被告就已經從副
    駕駛座車門出來，並將車門關上。被告當時左手拿手電筒，
    右手拿著一支鐵剪。我本來舉手要抓被告，後來變成舉手擋
    被告的手，因為被告回頭看到我，馬上就持鐵剪向我揮擊。
    被告揮第一拳時，我還沒受傷，因為我當時擋到被告手肘處
    ，之後我們就開始發生扭扯。前額及左手手肘內彎處有撕裂
    傷，左上手臂有2 處劃傷。前額部分縫了7 針、左手肘內彎
    處縫了9 針。過程中被告都是右手拿鐵剪，朝我上半身，大
    部分都是朝向我頭部作揮擊動作，被告左手拿手電筒是和右
    手持的利剪（利剪尖端朝下）一樣，都是下壓方式向我揮擊
    。當時因為被告攻擊，我額頭流的血都已經蓋住我的眼睛。
    最後被告已經沒有力氣，被告要往他停放機車的方向（被害
    人自小客車後側）準備發動機車逃跑，我還是拉住被告，第
    一次被告想發動機車，但被我踢倒，機車鑰匙掉落地上，被
    告又撿起鑰匙要再次發動機車，又被我踢倒，接著被告用手
    抓住我的下體，我們繼續扭扯約10分鐘後始將被告制伏，員
    警就來了等語明確（見原審卷第50頁）。此外，並有國軍高
    雄總醫院許南生診斷證明書、傷勢照片在卷，及被告行兇所
    用之利剪、筆型手電筒扣案可佐。而觀之告訴人許南生前額
    及左手肘各有長達20公分及15公分之撕裂傷，且經急診縫合
    手術，告訴人許南生之傷勢既深且長，衡情自非被告不小心
    劃傷所能導致。職是，足認被告確有為求脫免逮捕，而故意
    對告訴人許南生施暴，致告訴人許南生受有傷害之事實，甚
    為明灼，洵堪認定。
  (二)按刑法第330 條之強盜罪，不僅指自始犯刑法第328 條之強
    盜罪而言，即刑法第329 條之準強盜罪，亦包括之，故犯準
    強盜罪而有該法第321 條第1 項各款情形之一，自應依刑法
    第330 條論處。又所謂犯準強盜罪而有刑法第321 條第1 項
    第3 款之情形，即不論行為人於竊盜之初即持有兇器，或於
    施強暴脅迫行為時始臨時起意持有兇器，其對生命、身體、
    安全之構成威脅並無二致，且刑法第330 條第1 項之規定，
    於攜帶兇器之情形，即指於強盜過程中攜帶兇器而言；而準
    強盜罪之罪質所以由竊盜轉為強盜，即因為脫免逮捕或防護
    贓物而施以強暴、脅迫，其強盜罪質已顯現於其強暴、脅迫
    行為之危害性，故行為人於犯準強盜罪之施強暴、脅迫過程
    中持有兇器，該強暴、脅迫所生危害即應予加重，於此情形
    ，依刑法第330 條第1 項論以加重準強盜罪，自與該條項之
    加重意旨相符（最高法院95年度台上字第4335號判決意旨參
    照）。次按刑法第329 條之規定旨在以刑罰之手段，保障人
    民之身體自由、人身安全及財產權，免受他人非法之侵害。
    其立法者就竊盜或搶奪而當場施以強暴、脅迫者，僅列舉防
    護贓物、脫免逮捕或湮滅罪證3 種經常導致強暴、脅迫行為
    之具體事由，係選擇對身體自由與人身安全較為危險之情形
    ，視為與強盜行為相同，故經該規定擬制為強盜罪之強暴、
    脅迫構成要件行為，且其施暴之行為已達於使人難以抗拒之
    程度者即足構成（司法院大法官會議釋字第630 號解釋意旨
    參照）。本件被告為圖脫免逮捕之際，對告訴人許南生施暴
    所持之利剪，係金屬材質、質地堅硬之工具，前端銳利無比
    ，係屬客觀上可供兇器使用之工具，告訴人許南生並因之受
    有需經手術縫合之撕裂傷，傷勢非輕，業如前述，顯見被告
    在未用盡氣力並遭逮捕前，對告訴人許南生施暴之行為，已
    造成告訴人許南生難以抗拒之程度，至為明顯。是依上開最
    高法院判決意旨及司法院大法官會議釋字第630 號解釋意旨
    之說明，被告自應負加重準強盜之罪責無疑。辯護人主張：
    被告之施暴行為，尚未達使告訴人許南生難以抗拒之程度，
    不構成加重準強盜罪云云，顯與事實不符，不足憑採。
  (三)綜上所述，被告所辯係為事後卸責之詞，不足採信，其加重
    準強盜之事證已臻明確，犯行洵堪認定，應予依法論科。
三、按刑法第321 條第1 項第3 款之攜帶兇器竊盜罪，係以行為
    人攜帶兇器竊盜為其加重條件，此所謂兇器，其種類並無限
    制，凡客觀上足對人之生命、身體、安全構成威脅，具有危
    險性之兇器均屬之，且祇須行竊時攜帶此種具有危險性之兇
    器為已足，並不以攜帶之初有行兇之意圖為必要（最高法院
    79年台上字第5253號判例意旨參照）。查電鑽、黑柄利剪為
    金屬製品，質地堅硬，且前端銳利，足以殺傷人生命、身體
    之器械，顯為具有危險性之兇器無訛。故核被告此部分所為
    ，係犯刑法第329 條之準強盜罪而有刑法第321 條第1 項第
    3 款攜帶兇器之情形，應依刑法第330 條第1 項之加重準強
    盜罪論處。又被告於實施加重準強盜罪行為過程中，固與告
    訴人許南生發生扭扯，並於扭扯過程中持利剪刺擊告訴人許
    南生，致告訴人許南生受有前開之傷勢，惟被告係為脫免逮
    捕而為，並非基於傷害告訴人許南生之犯意，其主觀上應無
    另行起意傷害之故意，是告訴人許南生所受前開傷害，乃被
    告加重準強盜施強暴之當然結果，此部分自不另論傷害罪（
    最高法院91年度台上字第1441號判決意旨參照），附此敘明
    。
四、原審以被告加重準強盜部分罪證明確，因而依刑法第321 條
    第1 項第3 款、第329 條、第330 條第1 項（原判決漏列第
    1 項）、第38條第1 項第2 款等規定，審酌被告前有多次竊
    盜前科，素行不佳，有臺灣高等法院被告前案紀錄表在卷可
    查，且年輕力壯，不思以正當方式賺取生活所需，為貪圖小
    利，甘犯刑典，且為脫免逮捕，即恣意持利剪行兇而傷及無
    辜，影響社會治安及造成告訴人許南生心理陰影甚鉅，所為
    實應非難，惟念及被告尚能坦承部分犯行，犯後態度尚非全
    無足取等一切情狀，因而量處有期徒刑8 年2 月。復敘明扣
    案之利剪、筆型手電筒及電鑽各1 支，均為被告所有，且係
    供被告犯前開加重竊盜、加重準強盜犯行所用之物，業經被
    告供陳明確，爰依刑法第38條第1 項第2 款之規定予以宣告
    沒收。經核原判決此部分認事用法均無違誤，量刑亦稱允當
    ，被告上訴意旨否認此部分犯罪，而指摘原判決此部分不當
    ，為無理由，應予駁回。
、被告所犯毀損罪部分，業經被告於本院審理中撤回上訴確定
    ，爰不另論列，併予敘明。
據上論結，應依刑事訴訟法第368 條，判決如主文。
本案經檢察官陳國全到庭執行職務。
中    華    民    國    99    年    12    月    24    日
                  刑事第十一庭  審判長法  官  翁慶珍
                                      法  官  石家禎
                                      法  官  孫啟強
以上正本證明與原本無異。
如不服本判決應於收受本判決後10日內向本院提出上訴書狀，其
未敘述上訴理由者，並得於提起上訴後10日內向本院補提理由書
狀（均須按他造當事人之人數附繕本）「切勿逕送上級法院」。
中    華    民    國    99    年    12    月    24    日
                                      書記官  劉鴻瑛
附錄本件判決論罪科刑法條：
刑法第321條：
犯竊盜罪而有左列情形之一者，處6 月以上、5 年以下有期徒刑
：
一、於夜間侵入住宅或有人居住之建築物、船艦或隱匿其內而犯
    之者。
二、毀越門扇、牆垣或其他安全設備而犯之者。
三、攜帶兇器而犯之者。
四、結夥三人以上而犯之者。
五、乘火災、水災或其他災害之際而犯之者。
六、在車站或埠頭而犯之者。
前項之未遂犯罰之。
刑法第329條：
竊盜或搶奪，因防護贓物、脫免逮捕或湮滅罪證，而當場施以強
暴脅迫者，以強盜論。
刑法第330條：
犯強盜罪而有第321 條第1 項各款情形之一者，處7 年以上有期
徒刑。

司法院資訊處製作；財團法人民間司法改革基金會備份。
